臺灣高等法院臺南分院刑事裁定　　　　 96年度交抗字第172號
原處分機關　交通部公路總局嘉義區監理所台南監理站
抗　告　人
即受處分人　甲○○
上列抗告人因違反道路交通管理處罰條例案件，不服臺灣臺南地
方法院中華民國九十六年九月二十七日裁定（九十六年度交聲字
第二七一號），提起抗告，本院裁定如下：
    主  文
抗告駁回。
    理  由
一、本件抗告意旨略以：
（一）伊於九十二年七月二十五日因未繫安全帶，而連帶得知自
      己持有註銷駕駛執照而行駛之裁定處分，伊曾提出抗告，
      最終以罰金新台幣九千元結案；九十六年三月十七日因超
      速而被攔截下來，進而被開第二張罰單，理由是「持有註
      銷駕駛執照而行駛」。伊認定罰金係處罰九十一年四月十
      日在高速公路上超速未收到紅單，而被註銷，所以於九十
      三年繳交新台幣九千元之後，即可恢復駕駛，而今同一事
      件再被處罰，伊認不合理，且當日庭上亦未告知。
（二）自始自終，所有的罰金是因一件紅單未收到而衍生出來，
      伊曾去監理站調雙掛號收執聯簽收，親眼看到「夫收」兩
      字，可是伊未婚，哪有夫收呢？
（三）兩次紅單理由偕因「持有駕駛執照經註銷仍駕駛自小客車
      」，然伊真的不知道繳交罰金之後，駕照仍屬註銷狀態，
      且判決書亦沒有加以註記等語，爰依法提起抗告。
二、按汽車駕駛人，駕駛執照業經註銷仍駕駛小型車或機器腳踏
    車，處新台幣六千元以上一萬二千元以下罰鍰，並當場禁止
    其駕駛；又汽車駕駛人，領有機器腳踏車駕駛執照，駕駛小
    型車者，處新台幣六千元以上一萬二千元以下罰鍰，並當場
    禁止其駕駛。道路交通管理處罰條例第二十一條第一項第四
    款、第二款，分別定有明文。
三、經查：
（一）本件抗告人於九十六年三月十七日十五時十八分許，駕駛
      車牌號碼ＺＨ－八○○三號自小客車，行經臺南縣臺十七
      線一六○‧四公里處時，經臺南縣警察局佳里分局員警以
      「駕駛執照業經註銷仍駕駛自小客車」為由舉發，並經原
      處分機關改以抗告人「領有機器腳踏車駕駛執照，駕駛小
      型車」而裁決處罰之事實，有原處分機關嘉監南字第裁七
      四－Ｍ00000000號裁決書、臺南縣警察局南縣警
　    交字第Ｍ00000000號舉發違反道路交通管理事件
      通知單、抗告人駕照基本資料等件為證（見原審卷第二九
      至三五頁、第一九頁），且為抗告人所不否認，此部分事
      實當可認定。
（二）九十一年四月十日在高速公路違規超速行駛，經警舉發，
      並經原處分機關於九十一年十月十五日裁處抗告人罰鍰。
      後因抗告人逾期未繳納罰鍰，再經原處分機關於九十一年
      十一月三十日逕行註銷抗告人所考領之普通小型車駕駛執
      照，並限制抗告人一年內不得考領；於九十二年七月二十
      五日下午四時五分許，抗告人駕駛上揭車牌號碼小客車，
      行經高雄市火車站前時，因「未繫安全帶」經警攔停舉發
      ，其後發現抗告人駕車時駕駛執照已經註銷，經原處分機
      再以抗告人有「使用註銷之小客車駕駛執照行駛」之行為
      而裁罰（原裁決未依「領有機器腳踏車駕駛執照，駕駛小
      型車」裁罰，惟二者間處罰條文均為處罰條例第二十一條
      第一項，且罰鍰金額亦相同，並無不利抗告人之情形）；
   　 抗告人於七十四年九月二日考領有輕型機車駕駛執照至今
      仍處於正常狀態，並無吊扣紀錄。以上事實，有本院九十
      三年度交抗字第三號刑事裁定、原審九十二年度交聲字第
  　  五六二號刑事裁定、原處分機關嘉監南字第五○八九二○
      ○一一九號函及大宗郵件掛號函件收據、抗告人小客車駕
   　 駛執照及輕型機車駕照基本資料等在卷可稽（見原審卷第
      八、九頁、第十一至十三頁、第十四、十五頁、第十九、
      二十頁），此部份事實亦足以認定。
（三）次按所謂「一事不二罰」之原則，係指在同一制裁目的下
      ，人民之一行為僅處以一制裁為原則，除處罰之性質與種
      類不同，必須採用不同之處罰方法或手段，以達行政目的
      所必要者外，不得重複處罰，若有併罰而再次行使，因將
      破壞法秩序之安定及違背人民之善意信賴，且逾越必要程
      度，並超過行為人就該行為所應受之處罰，而違反比例原
      則。依此抗告人於九十二年間所為「使用註銷駕駛執照而
      行駛」之違規行為與本件抗告人於九十六年間所為「領有
      機器腳踏車駕駛執照，駕駛小型車」之違規行為，明顯屬
      兩個不同之違規行為，原處分機關對此二件違規行為分別
      予以裁罰，難謂係一事二罰。抗告人辯稱其已繳納九十二
      年間之違規罰鍰新台幣九千元，原處分機關對於本件九十
      六年間之違規行為處罰屬於一事兩罰云云，即顯無理由。
（四）抗告人於九十一年四月十日因在高速公路「超速行駛」，
      經警舉發後，逾期未到案，故其自小客車駕駛執照遭原處
      分機關逕行註銷部分，抗告人雖辯稱該案舉發通知單未合
      法收受云云，然查該舉發通知單係由其母陳王水連於九十
      一年十月十七日代收而合法送達乙節，早已於上揭本院九
      十三年度交抗字第三號刑事裁定、原審九十二年度交聲字
      第五六二號刑事裁定，認定在案（見原審卷第八、九頁、
      第十一頁至第十三頁），且有原處分機關嘉監南字第五○
      八九二○○一一九號函及大宗郵件掛號函件收據上收文印
      章印有「王水連」等字可稽。（見原審卷第十四、十五頁
      ）
（五）抗告人逾期未到案繳納罰款，遭原處分機關依法逕行註銷
      駕駛執照，而駕駛執照遭註銷係因「超速」違規行為之罰
      鍰處分逾期未繳而來，與抗告人嗣後因「使用註銷駕駛執
      照而行駛」之違規行為所處新台幣九千元罰款及本件因「
      領有機器腳踏車駕駛執照，駕駛小型車」所為裁罰新台幣
      六千元，並無任何關聯，亦即先前違規導致駕駛執照遭註
      銷之處分，並不因抗告人對於其後違規之事實所應繳納之
      罰鍰予以繳納而失其效力，故抗告人主張罰款繳納後原註
      銷小客車駕駛執照之處分即應取消云云，亦顯屬卸責之詞
      而不足採。
（六）故本件原處分機關以抗告人有「領有機器腳踏車駕駛執照
      ，駕駛小型車」之違規事實，改依處罰條例第二十一條第
      一項第二款之規定，裁處抗告人罰鍰新台幣六千元，於法
      尚無不合。
四、綜上所述，抗告人於九十六年三月十七日十五時十八分許，
    駕駛車牌號碼ＺＨ－八○○三號自小客車，行經臺南縣臺十
    七線一六○‧四公里處時，確有「領有機器腳踏車駕駛執照
    ，駕駛小型車」之違規事實，原處分機關依照道路交通管理
    處罰條例第二十一條第一項第二款之規定，裁處抗告人罰鍰
    新台幣六千元，原審認於法尚無不合，而裁定駁回抗告人之
    異議，認事用法並無不當。本件抗告意旨仍執上開陳詞，指
　  摘原裁定不當，為無理由，應予駁回。
五、據上論結，應依道路交通案件處理辦法第二十六條、刑事訴
    訟法第四百一十二條，裁定如主文。
中　　華　　民　　國　　96　　年　　11　　月　　9 　　日
　　　　　　　　　刑事第一庭    審判長法　官  黃崑宗
　　　　　　　　　　　　　　　　　    法　官  蔡長林
　　　　　　　　　　　　　　　　　    法　官  夏金郎
以上正本證明與原本無異。
不得再抗告。
　　　　　　　　　　　　　　　　　　　書記官  劉岳文
中　　華　　民　　國　　96　　年　　11　　月　　9 　　日
